臺灣高雄地方法院刑事判決　　　　　　　 94年度易字第669號
公　訴　人　臺灣高雄地方法院檢察署檢察官
被　　　告　丙○○
選任辯護人　張賜龍律師
上列被告因竊盜等案件，經檢察官提起公訴（94年度偵字第7514
號），本院判決如下：
    主  文
丙○○共同故買贓物，處有期徒刑捌月。
    事  實
一、丙○○於民國90年5 月間，因與乙○○所開設位於高雄縣大
    寮鄉○○村○○街331 號之新記實業有限公司（下稱新記公
    司）有生意往來，得知該公司倉庫內有銅線1 批，竟與陳勝
    源基於共同教唆竊盜之犯意聯絡，於94年6 月17日凌晨4 時
    許，由陳勝源先以行動電話告知許明月（業經本院另案判刑
    確定）上開訊息，嗣丙○○、陳勝源及許明月3 人即至新記
    公司外觀察地形，其間丙○○、陳勝源並教唆許明月進入新
    記公司倉庫內竊取上開銅線1 批，並約定由丙○○、陳勝源
    負責聯絡買主銷贓，許明月因此心生犯意，於同日晚上11時
    40分許，在現場觀察地形，並以行動電話告知陳勝源準備進
    入倉庫內作案，延至翌日（18日）凌晨2 時30分許，許明月
    即夥同許明和、尤孟凱、黃傳榮、羅青森（許明和、尤孟凱
    業經本院另案判刑確定，黃傳榮、羅青森則為本院通緝中）
    等人共同前往新記公司倉庫，由羅青森駕駛車號不詳之大貨
    車、黃傳榮駕駛其所竊得之車號XO-515號大貨車、許明月則
    駕駛1 部小客車並搭載許明和、尤孟凱2 人。待許明月等5
    人抵達新記公司後，因見該公司內有守衛，許明月等5 人即
    變更原有竊盜犯意，另基於共同強盜之犯意，由尤孟凱、羅
    青森、黃傳榮爬牆進入倉庫內，再由羅青森、黃傳榮2 人持
    黑色長型物品抵住睡覺中之守衛丁○○嚇令勿動，並迅以透
    明膠帶及活動樓梯鐵架捆綁其手腳，且以上衣1 件及膠帶塞
    住丁○○嘴巴，致使羅某不能抗拒，繼由黃傳榮看守羅某，
    尤孟凱打開電動大門，黃傳榮、羅青森即分別駕駛上開大貨
    車2 部偕同許明和等人進入倉庫，許明和並利用倉庫內原有
    之堆高機將倉庫內帆布袋包銅線17公噸分別裝載於2 部大貨
    車上。待裝載完成後，許明和、許明月、尤孟凱即駕駛小客
    車，羅青森、黃傳榮則各駕駛大貨車，於同年6 月18日凌晨
    3 時34分許聯絡陳勝源於高雄市○○區○○路底某處會合。
    嗣於同日凌晨4 時許，陳勝源先以電話告知知情之曾宏暉（
    已死亡，業經本院諭知不受理判決確定）要借用其金城路廢
    五金堆置場旁之空地下貨並通知丙○○前往上開空地，丙○
    ○與曾宏暉乃於同日凌晨5 時許到達金城路上開空地，曾宏
    暉並幫忙將羅青森、黃傳榮所駕駛之大貨車上之銅線搬至丙
    ○○所駕駛之大貨車上。嗣丙○○、陳勝源明知許明月等人
    所出售者，為先前渠等2 人教唆許明月等人前往竊盜所得之
    贓物，竟仍基於故買贓物之犯意聯絡，於90年6 月18日上午
    9 時30分許，在高雄縣大寮鄉○○路高雄監獄對面某檳榔攤
    ，交付新臺幣（下同）59萬元予許明月，以買受全部銅線17
    公噸，復將其中5.82公噸，以每公斤50元之價格出售予不知
    情之蔡慶德，得手29萬1 千元；又將其餘銅線，出售予真實
    姓名不詳之綽號「安仔」之人，得手共55萬元，二批出售合
    計得款84萬餘元，扣除買入成本59萬元，獲利約25萬餘元，
    丙○○、陳勝源2 人各分得約12萬元之利潤。嗣因蔡慶德復
    將上開5.82公噸銅線轉售予亦不知情之「宗勤公司」負責人
    黃德宗，而乙○○於「宗勤公司」發現該批遭竊盜之銅線，
    遂報警循線查獲，始知悉上情。
三、案經臺灣高雄地方法院檢察署自動檢舉偵查起訴。
    理  由
壹、程序方面：
一、按被告以外之人於審判外之言詞或書面陳述，除法律有規定
    者外，不得作為證據；又被告以外之人於審判外之陳述，雖
    不符前4 條（指刑事訴訟法第159 條之1 至第159 條之4）
    之規定，而經當事人於審判程序同意作為證據，法院審酌該
    言詞陳述或書面陳述作成時之情況，認為適當者，亦得為證
    據；當事人、代理人或辯護人於法院調查證據時，知有第15
    9 條第1 項不得為證據之情形，而未於言詞辯論終結前聲明
    異議者，視為有前項之同意，刑事訴訟法第159 條第1 項、
    第159 條之5 分別定有明文。查證人許明月於警詢中所為之
    陳述，為被告以外之人於審判外之陳述，且不符合傳聞法則
    之例外規定，復未經被告明確表示同意作為證據，且被告已
    於本院行準備程序時表示異議，依上揭法條規定，應無證據
    能力。另查，被告對於證人乙○○、羅國輝、林榮輝、蔡慶
    德、蘇靖貴於警詢或偵查中所為之陳述，於本院審理均明確
    表示：無意見，同意做為本案證據等語（本院卷第44、45頁
    參照），且本院審酌上開證人於警詢或偵查中所為陳述作成
    時之狀況，認為適當，故應依刑事訴訟法第159 條之5 第1
    項之規定，認為係傳聞法則之例外，應有證據能力。
二、次按被告以外之人於檢察事務官、司法警察官或司法警察調
    查中所為之陳述，與審判中不符時，其先前之陳述具有較可
    信之特別情況，且為證明事實存否所必要者，得為證據，刑
    事訴訟法第159 條之2 定有明文。又所謂「前後陳述不符」
    之要件，應就前後階段之陳述進行整體判斷，決定是否具有
    實質性差異之陳述；惟無須針對全部陳述為必要，陳述之一
    部分有不符，亦屬之。倘審判中之供述曖昧不清，而先前陳
    述則清楚肯定，此時應對此結論進行分析，據此認定是否屬
    於「具有實質性差異之陳述」。而所謂「較可信之特別情況
    」之情形，亦應就前後陳述時之外部情況（如時間之間隔、
    有意識的迴避、受不當外力干擾、事後串謀、自白或立即反
    應所知、是否有親友在場及筆錄是否清楚明確等）進行比較
    ，以資決定何者外部情況具有可信性。若陳述係在特別可信
    之情況下所為，虛偽陳述之危險性不高，雖係審判外陳述，
    或未經被告反對詰問，仍得承認其有證據能力。本件證人陳
    勝源於警詢中證稱：伊曾與被告及許明月3 人於案發前至現
    場勘查地形，嗣後伊並與被告共同向許明月購買贓物等語；
    惟於另案二審審理時證稱：伊未曾與被告及許明月於案發前
    至現場勘查地形，被告並未與伊一起向許明月購買贓物等語
    ，其於警詢中及法院審理時之供述已有前後陳述不符之情形
    。本院審酌證人陳勝源於警詢中之證述距案發日較近，當時
    記憶自較深刻，可立即反應所知，不致因時隔日久而遺忘案
    情；且較無來自被告同庭在場之壓力，而出於不想生事之指
    證，或故為迴護被告，而事後串謀之可能；況本件證人陳勝
    源於警詢中二次證述之內容大抵相同，除與證人許明月於警
    詢以迄另案二審審理時所供述之情節相符外，於另案本院審
    理進行交互詰問，由檢察官為主詰問時，證人陳勝源亦自承
    ：「（問：提示90年6 月23日、7 月13日（應係16日之誤）
    ，陳勝源警訊筆錄上面的簽名都是你簽名的否？）是。」、
    「（問：在警訊中的供詞是否出自你的自由意志？）是。」
    、「警察有無念筆錄給你聽，你是否看完筆錄才簽名的？）
    是。」等語明確（本院92年度訴字第1670號卷（下稱另案本
    院卷）(二)第22頁參照），顯見證人陳勝源於警詢中之陳述，
    應係出於其真意，且無違法取供之情事。是揆諸上開說明，
    證人陳勝源於警詢中之證述，客觀上應具較可信之特別情況
    ，且亦為證明犯罪事實存否所必要，依上揭規定，其於警詢
    中之證言自均有證據能力。
貳、實體方面：
一、訊據被告丙○○固坦承因生意往來而知悉乙○○所開設之「
    新記公司」倉庫內有銅線1 批，並將此事告知陳勝源，伊於
    90年6 月18日凌晨4 時許接獲陳勝源之電話，遂開車前往高
    雄市○○區○○路某空地幫忙載運銅線，並交付予陳勝源59
    萬元等事實；惟矢口否認有何教唆竊盜及故買贓物犯行；辯
    稱：伊並不認識許明月，未曾帶許明月去勘查地形，伊僅認
    識陳勝源，應係陳勝源教唆許明月竊盜，伊並未向許明月購
    買贓物，伊有借給陳勝源59萬元，應係陳勝源向許明月購買
    贓物云云。經查：
    (一)告訴人新記公司位於高雄縣大寮鄉○○村○○街331 號之
      倉庫，於90年6 月18日凌晨2 時30分許，遭數名歹徒侵入
      並制服守衛丁○○後，遭強劫廢銅線線17公噸等情，業據
      證人即新記公司負責人乙○○及證人丁○○於警詢及本院
      另案審理時證述明確（警卷第1 至4 、8 ，另案本院卷(二)
      第69至71頁參照），而被告出售予不知情之蔡慶德重約5.
      28公噸之廢銅線，乃是新記公司前揭遭強盜之贓物，亦經
      證人即新記公司業務員林榮輝於警詢時指認無誤（警卷第
      11頁參照），且許明和、尤孟凱、許明月分別經本院、臺
      灣高等法院高雄分院依強盜罪判處罪刑確定，有本院90年
      易字第3969號、臺灣高等法院高雄分院91年上訴字第643
      號、92年上更(一)第27號判決書附卷可參，此外，復有贓物
      認領保管單2 紙及新記公司進口銅線報單1 紙在卷可查（
      警卷第84、85、99頁參照），是告訴人新記公司確有遭許
      明月等5 人強盜廢銅線1 批之事實，可堪認定。
    (二)被告被訴教唆竊盜部分：
      1.陳勝源係經由被告告知新記公司倉庫內有廢銅線一批，
        陳勝源再告知許明月，三人即相約在高雄縣大寮鄉高雄
        監獄會面後，共同前往新記公司指看地點，並教唆許明
        月前去偷竊等情，業據證人陳勝源於警訊中供稱：係丙
        ○○告訴伊大寮有一批銅線，可以叫他們（許明月）來
        做，伊於90年6 月17日凌晨4 時許用行動電話00000000
        00打給許明月0000000000之行動電話，並告訴許明月大
        寮有一批銅線，雙方即約定在大寮鄉○○路大寮監獄前
        ，由丙○○駕駛VK-1786 號自小客車載伊及許明月前往
        新記公司在大寮鄉○○村○○街331 號之倉庫看地點等
        語明確（警卷第47頁參照），核與證人許明月於本院另
        案審理時結證稱：90年6 月17日是陳勝源打電話跟伊說
        有工作做，陳勝源與丙○○2 人都是老闆，因為找現場
        是他們2 位帶伊去，待送完貨，是陳勝源打電話給伊，
        丙○○則將錢交給伊，因為他們有交錢給伊，所以稱呼
        他們為老闆；陳勝源與丙○○叫伊去搬銅線，他們先帶
        伊去現場勘查地形，跟伊講是哪一家，再叫伊怎麼做，
        說銅線在這邊，老闆在車上跟伊講要怎麼搬銅線，伊都
        聽得很清楚，因為只有3 人在車上等語情節相符（本院
        另案卷(一)第123 、124 頁，卷(二)第25、26、30 、32 、
        72頁，臺灣高等法院高雄分院93年度上訴字第729 號卷
        （下稱高院卷）第187 、188 、191 至195 頁參照），
        即被告經另案二審審理中訊以：「陳勝源於原審供述他
        與許明月及你去看過新記公司現場，就此你有何意見？
        」，則沈默不語（高院卷第72頁參照），顯見被告辯稱
        並未偕同陳勝源帶許明月去查勘地形並教唆竊盜云云，
        應不足採。
      2.至證人陳勝源雖於另案二審審理時，改稱係伊之前經過
        新記公司時，看到該公司倉庫內有銅線，並非丙○○告
        訴伊，伊並未與丙○○、許明月去新記公司查勘地點，
        伊要許明月去偷銅線之事，丙○○並不知情云云，惟查
        ，就陳勝源如何得知新記公司倉庫內有銅線1 批一節，
        證人陳勝源上開所述顯與被告於警詢中供述：伊於90年
        5 月25日曾與新記公司有生意往來，並被退貨一部份，
        曾向陳勝源提起，在談話中伊曾提起新記公司倉庫內有
        銅線1 、20公噸左右等語迥然不同（警卷第31頁參照）
        ，故證人陳勝源上開翻異前詞之辯詞，顯係迴護被告之
        詞，尚不足採信。故關於被告與陳勝源共同教唆許明月
        竊盜部分之犯行，應堪認定。
    (三)被告被訴故買贓物部分：
      1.被告與陳勝源係合夥關係，渠2 人於90年6 月18日凌晨
        9 時30許，在高雄縣大寮鄉○○路高雄監獄對面，交付
        予許明月59萬元，以遠低於市價之價格，向許明月購買
        約17公噸之贓物廢銅線，嗣由被告及陳勝源分別找買主
        ，並將其中5.82公噸之廢銅線以每公斤50元之價格賣予
        被告所找得不知情之蔡慶德，得款29萬1 千元；其餘11
        .2 公 噸之廢銅線，則由被告先載回放置於不知情之石
        謝雪娥所經營位於高雄縣大寮鄉之霙銜公司，翌日再由
        不知情之蘇靖貴載往高雄市小港區，以每公斤49元賣予
        陳勝源找得之買主即姓名、年籍不詳、綽號「安仔」之
        成年男子，得款約55萬元，被告及陳勝源各分得利潤約
        12萬元等情，業據陳勝源於警詢時供承在卷（警卷第39
        至50頁參照），核與證人蔡慶德所供以29萬1 千元向被
        告買入5.82公噸廢銅線等語（警卷第19、22頁，臺灣高
        雄地方法院檢察署90年度偵字第17224 號卷（下稱另案
        偵查卷）第18頁參照），及證人蘇靖貴所供於90年6 月
        18日載運5.82公噸廢銅線給蔡慶德，及翌日載運11.2公
        噸之廢銅線予綽號「安仔」之人等語（警卷第52、53
        頁，另案偵卷第18、19頁，另案院卷(一)第17至20頁參照
        ），情節相符，應值採信。
      2.至被告雖否認與陳勝源合夥向許明月購買廢銅線，辯稱
        只是單純借予陳勝源59萬元云云，而證人陳勝源於另案
        二審審理時，亦翻異前詞，附合被告上開說詞，謂被告
        並未與伊合夥向許明月購買廢銅線，係伊向被告商借59
        萬元云云。然查：
        (1)被告於本院行準備程序時，坦承故買贓物之犯行不諱
          （本院卷第四三頁參照）；嗣於本院審判程序，卻又
          空言翻異前詞，矢口否認全部犯行（本院卷第五七頁
          參照）。是被告供述前後反覆不一，其所辯是否可採
          ，已非無疑。
    　　(2)又陳勝源於90年6 月18日凌晨4 時許打電話予被告囑
          其開車前往金城路載運銅線，嗣並著由蘇靖貴載運其
          中5.82公噸銅線前往賣予被告所接洽之買主蔡慶德，
          被告則自行開車載運其餘之11 .2 公噸銅線前往霙銜
          公司放置，翌日再由陳勝源令蘇靖貴載往高雄市小港
          區賣予綽號「安仔」之人，而蔡慶德則將買購銅線之
          款項29萬1 千元寄予被告等情，業經被告自承不諱
          ，亦有高雄縣湖內農會款回條在卷可稽（警卷第89頁
          參照）。依理，倘被告對於故買贓物一事，未與陳勝
          源合夥並事先知情，豈會如此熱心，於深夜時分，僅
          因陳勝源之矚託，即協助載運銅線，並積極尋找買主
          洽談買賣價格，而蔡慶德又豈會將貨款直接匯予被告
          而非陳勝源，顯與常理有違。
    　　(3)況被告由其玉山銀行帳戶領出70萬元款項後，即將其
          中59萬元偕同陳勝源共同攜至高雄監獄對面交予許明
          月等情，經被告與證人陳勝源供陳一致，並有被告玉
          山銀行帳號0000-000-000000 號帳戶存摺影本2 紙在
          卷可稽（警卷第39、40、44、91、92頁，另案偵卷第
          25、26頁，高院卷第64、226 頁參照）；而被告於警
          訊中亦供承係由伊先出資59萬元等語（警卷第32頁參
          照）無訛，核與證人陳勝源於警詢中之供述亦為一致
          （警卷第44、48頁參照）；且證人許明月於另案本院
          及二審審理時均證稱作案前一天，陳勝源有打電話要
          其一起去看現場，當天係由丙○○開車，丙○○與陳
          勝源二人是合夥的等語在案，已如前述；再該批銅線
          賣予蔡慶德之得價款29萬1 千元，賣予「安仔」之銅
          線價款，得款55萬元，合計約84萬餘元，減去59萬元
          之成本，剩下約25萬元，亦與陳勝源所供二人約各可
          分得利潤12萬元相符（警卷第44頁參照），益徵被告
          確與陳勝源合夥共同向許明月購買贓物，是被告事後
          所辯情詞及證人陳勝源於另案二審審理時之證詞，要
          係卸責或迴護之詞，均不足採。故關於被告與陳勝源
          共同向許明月故買贓物之犯行，亦足堪認定。
    (四)綜上所述，本件事證明確，被告教唆竊盜及共同故買贓物
      之犯行，均堪以認定。
二、按教唆犯以實施者之犯罪在其教唆範圍以內者，始負責任；
    如實施者之犯罪越出教唆範圍之外，則教唆者對於越出部分
    之犯罪行為，不負責任（最高法院71年度台上字第1824號判
    決參照）。查被告與陳勝源共同教唆許明月犯竊盜，嗣許明
    月果因而產生犯意而依其教唆犯案，惟被告為教唆行為後，
    因其他諸多客觀條件及偶發因素，導致許明月等人變更犯意
    而實施強盜罪，雖仍無礙於被告教唆竊盜罪之成立，惟許明
    月等人所為逾越原教唆範圍之部分，既非被告所得預見或認
    識，亦非被告意欲或容認，自不得令其負該等罪責，核先敘
    明。又按刑法第28條之共同正犯，以2 人以上共同實施犯罪
    行為為條件，教唆犯則係教唆他人實施犯罪行為，與共同實
    施之正犯有別，二人以上共同教唆，雖應就教唆行為共同負
    責，仍不適用第28條之規定（最高法院25年上字第6616 號
    判例參照）。查被告就教唆許明月竊盜，並事後知贓而故買
    之犯行，雖與陳勝源間有犯意之聯絡及行為之分擔，惟參諸
    前揭判例要旨，應認被告與陳勝源間，僅就故買贓物之部分
    論以共同正犯，至教唆竊盜部分，則不適用刑法第28條之規
    定，亦附此敘明。是核被告所為，係犯刑法第29條第1 項、
    第320 條第1 項之教唆普通竊盜罪及刑法第28條、第349 條
    第2 項之共同故買贓物罪。被告所犯上開二罪間，有手段、
    目的之牽連關係，應依刑法第55條之規定，從一重之共同故
    買贓物罪處斷。爰審酌被告正值青壯年，不思循合法正當途
    徑獲得財富，竟教唆他人竊取財物，事後並明知贓物而故買
    再予轉售獲利，所得利益約12萬元，且犯後猶矢口否認犯行
    ，設詞飾卸，犯後態度不佳，尚難認有悔意；惟念及事後被
    害人已尋回部分失竊財物，且被告並無前科，素行尚稱良好
    ，有臺灣高等法院被告前案紀錄表及本院被告院內索引卡紀
    錄表各1 份在卷可參等一切情狀，量處如主文所示之刑，以
    示懲戒。
據上論斷，應依刑事訴訟法第299 條第1 項前段、刑法第320 條
第1 項、第349 條第2 項、第28條、第29條、第55條，罰金罰緩
提高標準條例第1條前段，判決如主文。
本案經檢察官甲○○到庭執行職務。
中　　華　　民　　國　　94　　年　　10　　月　　18　　日
                   刑事第四庭     審判長法　官  郭玫利
                                        法  官  陳明呈
                                        法  官  陳振嘉
如不服本判決，應於收受送達後10日內向本院提出上訴書狀。
以上正本證明與原本無異。
                                        書記官  顏宗貝
中　　華　　民　　國　　94　　年　　10　　月　　18　　日
附錄本案判決論罪科刑法條：
刑法第320 條第1 項
意圖為自己或第三人不法之所有，而竊取他人之動產者，為竊盜
罪，處5 年以下有期徒刑、拘役或500 元以下罰金。
刑法第349條第2項
搬運、寄藏、故買贓物或為牙保者，處5 年以下有期徒刑、拘役
或科或併科1000元以下罰金。
